【裁判字號】    92,簡上,47
【裁判日期】    920701
【裁判案由】    損害賠償
【裁判全文】
臺灣高雄地方法院民事判決  九十二年度簡上字第四七號
    上  訴  人  甲○○
    被上訴人    欣德路通運股份有限公司
    法定代理人  乙○○
    訴訟代理人  丙○○
右當事人間損害賠償事件，上訴人對於中華民國九十二年一月二日本院高雄簡易庭九
十一年度雄簡字第二四七一號第一審簡易判決提起上訴，本院判決如左：
    主      文
原判決關於命上訴人給付超過新台幣玖萬玖仟參佰陸拾肆元及自民國九十一年七月九
日起至清償日止按週年利率百分之五計算之利息部分，暨訴訟費用確定部分除外之裁
判均廢棄。
右開廢棄部分，被上訴人在第一審簡易之訴駁回。
其餘上訴駁回。
第一（除確定部分外）、二審訴訟費用由上訴人負擔二十分之九，餘由被上訴人負擔
。
    事實及理由
一、本件被上訴人起訴主張上訴人原自民國九十年九月二十六日起受僱於伊處擔任聯
    結車司機，其於同年十一月二十三日在駕駛伊所有車牌號碼ＸＯ--○四九號貨櫃
    曳引車沿國道一號高速公路南向行經台南縣新營市路段時，因其行車前未注意填
    充該車水箱用水，乃致水箱水用盡而受損嚴重，伊因此支出修復費用計新台幣（
    下同）二十一萬九千五百二十二元，而依兩造所訂勞動契約規定，上訴人對因其
    過失所造成之損失應負損害賠償責任，為此乃依上開勞動契約之約定請求判令上
    訴人應給付二十一萬九千五百二十二元（被上訴人已於原審中減縮聲明為上開金
    額，原判決乃誤繕為二十三萬四千九百零七元）及自起訴狀繕本送達之翌日即九
    十一年七月九日起至清償日止按週年利率百分之五計算之遲延利息，原審依法認
    定上開損害應由上訴人負責，並於扣除零件折舊後判令上訴人應給付十萬八千九
    百六十元（原審主文脫漏「萬」字）及其遲延利息，其認事用法並無違誤，上訴
    人所提之本件上訴並無理由，爰聲明駁回上訴人之上訴（被上訴人就原審駁回部
    分乃因其未併同提起上訴而告確定）。
二、上訴人則以伊於出車前業依公司規定檢查油水，當天係於回程時因該車水箱下方
    之水管爆裂漏水，致引擎活塞咬死而致該車損壞，伊於日常保養中就該車水箱漏
    水狀況均已向技工反應，其損壞乃因該車老舊以致，伊於此並無任何故意或過失
    責任，被上訴人就該車因此支出之修復費用自不得向伊請求，原審於伊未到場之
    情下遽認上開事件乃係因伊未填充水箱用水以致而應由伊負擔過失責任，其認事
    用法顯有違誤，爰聲明請求判令原判決不利於伊之部分廢棄，其廢棄部分並駁回
    被上訴人第一審之訴。
三、本件被上訴人主張上訴人原係伊所僱用之聯結車司機，其於上開時日在駕駛伊所
    有系爭貨櫃曳引車沿國道一號高速公路南向行經台南縣新營市路段時，乃因水箱
    水用盡而致引擎嚴重受損，伊並因此支出修復費用二十一萬九千五百二十二元等
    情，業據其提出司機勞動契約、新進司機給付補助性津貼、司機薪資計算表、行
    車執照、零件修護收款專用明細表、估價單、請款單、證明單據等件在卷可證，
    上訴人於此固不爭執而堪信被上訴人此部分主張為真實，惟上訴人則另以前揭情
    詞置辯。經查，上訴人於任職被上訴人處時，乃曾簽立內載「乙方（即上訴人）
    因故意或過失造成甲方之損失，甲方向乙方請求損害賠償」等語之勞動契約乙節
    ，此有上開司機勞動契約乙紙在卷可稽，而系爭貨櫃曳引車乃因引擎高溫導致活
    塞咬死無法啟動，而依修繕記錄記載，該車於修復時乃曾更換水幫浦，關於水管
    部分並無記錄，而該車此次事件並非因機械老化以致，另上訴人自任職接車以來
    ，並未曾向被上訴人所屬技工反應過該車有水箱漏水之現象，而出車前之巡水、
    油乃係司機所負責之事務等情，亦經證人施文昌、張宗智、蔡武昌等人到庭具結
    或證述在卷，並有零件修護收款專用明細表、估價單等件在卷可稽，是上訴人自
    任職接車以迄系爭事故發生之近二個月以來，其於司機應行之基礎保養及駕駛中
    既均未曾發現該車水箱有漏水之現象，且該車於其駕駛操控期間亦未曾因散熱系
    統故障或失水情形而致損壞，而該車於系爭事故後修繕中亦未發現上訴人所指之
    水箱水管爆裂而予更換之情形，則該車於系爭事故中因散熱系統之失水以致引擎
    高溫活塞咬死者，顯非因機件突然故障（如水管爆裂或水幫浦、水箱嚴重漏水）
    或有輕微之漏水（其於兩個月之接車期間均正常行駛，顯見於正常加水後縱有漏
    水現象亦不致損壞）等原因而應係上訴人於出車前未予填充水箱用水之人為因素
    以致甚明，上訴人所辯系爭事故係因水管爆裂等機件原因而非其過失以致云云尚
    無足採。今系爭車輛之損壞既係因上訴人於出車前未注意填充水箱用水以致，其
    於該車之損壞自應負有過失之責任，被上訴人於此依上開勞動契約之規定，自得
    向其請求損害賠償，茲就被上訴人所得請求之損害賠償金額計算如后：
      本件被上訴人所有上開車輛乃因前該事故而致支出車輛修理費二十一萬九千五
      百二十二元，而系爭營業貨櫃曳引車乃係一九八九年七月出廠，並已於九十一
      年七月十一日繳銷牌照換號乙節，此有零件修護收款專用明細表、估價單、請
      款單、證明單據、行車執照、汽車新領牌照登記書等件在卷可證，是系爭車輛
      於出廠後距事故發生日即九十年十一月二十三日已逾十二年，而被上訴人所支
      出之修理費其中計有十五萬零一百九十八元既係以新零件更換壞損之舊零件，
      則被上訴人以修理費作為損害賠償之依據時，自應將零件折舊部分予以扣除始
      屬合理，茲依行政院所頒固定資產耐用年數表及固定資產折舊率之規定，運輸
      業用貨車之耐用年數乃為四年，而被上訴人所有上開車輛使用年數已逾此期間
      ，則其所得請求零件之費用自僅得以殘價計算即三萬零四十元【其計算方式：
      殘價＝取得成本÷（耐用年數＋1）即150198÷（4＋1）＝30040】，則上訴人
      應賠償之金額即為九萬九千三百六十四元（即零件費用30040＋工資費用69324
      ＝99364）。
    縱上所述，本件被上訴人得請求之金額計為九萬九千三百六十四元，從而本件被
    上訴人依兩造所訂勞動契約之內容請求上訴人應給付上開金額及其遲延利息，依
    法洵屬有據，自應予以准許，其逾此部分範圍外之請求為無理由而應予以駁回，
    原審於判令上訴人應給付被上訴人九萬九千三百六十四元及其遲延利息之範圍內
    ，其認事用法均屬正當，上訴意旨指摘原判決該部分不當，求予廢棄改判，為無
    理由，自應予以駁回此部分之上訴，而被上訴人於逾上開金額範圍外之請求本為
    無據，原審就此判令上訴人應給付逾上開範圍外之金額及其遲延利息，此部分於
    法自有未洽，上訴意旨指摘原判決之該部分不當，求予廢棄改判，為有理由，自
    應由本院予以廢棄改判如主文第二項所示。
四、本件為判決基礎之法律關係已臻明確，兩造其餘之攻擊防禦方法核與判決結果不
    生影響，毋庸一一論列，併此敘明。
五、據上論結，本件上訴人之上訴為一部有理由、一部無理由，合依民事訴訟法第四
    百三十六條之一第三項、第四百五十條、第四百四十九條第一項、第七十九條但
    書，判決如主文。
中      華      民      國     九十二     年      七      月     一     日
                              臺灣高雄地方法院民事第五庭
~B審判長法官
~B法      官
~B法      官
右為正本係照原本作成。
本判決不得上訴。
中      華      民      國    九十二    年      六      月    二十七    日
~B法院書記官   史華齡


司法院資訊處製作；財團法人民間司法改革基金會備份。
